【裁判字號】    97,訴,2346
【裁判日期】    980204
【裁判案由】    營利事業所得稅
【裁判全文】
臺北高等行政法院判決
                                      97年度訴字第2346號
                              .
原      告  雅康貿易有限公司
代  表  人  甲○○
被      告  財政部臺灣省北區國稅局
代  表  人  陳文宗（局長）
訴訟代理人  乙○○
            丙○○
上列當事人間因營利事業所得稅事件，原告不服財政部中華民國
97年7 月11日台財訴字第09700311330 號訴願決定，提起行政訴
訟。本院判決如下：
    主  文
原告之訴駁回。
訴訟費用由原告負擔。
    事  實
一、事實概要：
    原告未依規定辦理民國（下同）94年度營利事業所得稅，經
    被告核定全年所得額新臺幣（下同）4,533,593 元，應補稅
    額1,123,381 元，另徵怠報金224,679 元。原告不服，申請
    復查，經被告以97年2 月25日北區國稅法一字第0970006064
    號復查決定追減怠報金134,679 元，其餘復查駁回（下稱原
    處分）。原告不服，就核定補徵營利事業所得稅部分，提起
    訴願，經財政部97年7 月11日台財訴字第09700311330 號訴
    願決定駁回，原告仍不服，遂向本院提起行政訴訟。
二、兩造聲明：
  (一)原告聲明：訴願決定及原處分均撤銷。
  (二)被告聲明：原告之訴駁回。
三、兩造之爭點：
    被告以原告未提示帳簿憑證供核，核定原告應補稅額1,123,
    381 元，是否適法？原告請求准予補提帳證改為查帳核定，
    是否有理由？
  (一)原告主張：
    原告因帳務上之疏誤，造成未及時辦理結算，依據財政部79
    年11月28日台財稅第790367340 號函釋明釋，納稅義務人於
    行政救濟時始行補提示帳證應准予查帳核定，故原告申請補
    提帳證，請被告准予改查帳核課。
  (二)被告主張：
    1.原告係經營其他未分類批發業，未辦理94年度營利事業所
      得稅結算申報，被告初查依查得營業收入淨額45,333,618
      元，按該業（行業標準代號：4599-99 ）同業利潤標準淨
      利率10﹪核算營業淨利4,533,362 元，加計非營業收入總
      額231 元，核定全年所得額4,533,593 元。原告主張已備
      齊帳證，請重新查核云云，申經被告復查決定以，經被告
      所屬桃園縣分局通知原告於96年8 月17日提示帳簿憑證及
      有關文據供核，嗣經核准延期至同年9 月16日，惟迄未提
      示，原核定並無不合。
    2.原告提起訴願後，經被告以97年5 月5 日北區國稅法一字
      第0970007119號函請原告於文到5 日內提示帳簿憑證供核
      ，有原告簽收之臺灣郵政掛號郵件收件回執可稽，嗣經核
      准延期至同年6 月5 日，惟迄未提示，原核定並無不合。
    理  由
一、按「納稅義務人未依規定期限辦理結算申報者，稽徵機關應
    即填具滯報通知書，送達納稅義務人，限於接到滯報通知書
    之日起15日內補辦結算申報；其逾限仍未辦理結算申報者，
    稽徵機關應依查得之資料或同業利潤標準，核定其所得額及
    應納稅額。」及「稽徵機關進行調查或復查時，納稅義務人
    應提示有關各種證明所得額之帳簿、文據；其未提示者，稽
    徵機關得依查得之資料或同業利潤標準，核定其所得額。」
    分別為所得稅法第79條第1 項前段及第83條第1 項所明定。
二、本件原告係經營其他未分類批發業，未辦理94年度營利事業
    所得稅結算申報，被告初查乃依查得營業收入淨額45,333,6
    18元，按該業（行業標準代號：4599-99 ）同業利潤標準淨
    利率10﹪核算營業淨利4,533,362 元，加計非營業收入總額
    231 元，核定全年所得額4,533,593 元。原告不服，主張已
    備齊帳證，請重新查核云云，申經被告復查決定略以，經通
    知原告於96年8 月17日提示帳簿憑證及有關文據供核，嗣經
    核准延期至同年9 月16日，惟迄未提示，原核定並無不合為
    由，駁回其本部分復查之申請。原告猶不服，循序提起行政
    訴訟，並為事實欄所載各節之主張，是本件應審酌者厥為：
    被告以原告未提示帳簿憑證供核，核定原告應補稅額1,123,
    381 元，是否適法？原告請求准予補提帳證改為查帳核定，
    是否有理由？
三、經查：
  (一)原告係經營其他未分類批發業，未辦理94年度營利事業所得
    稅結算申報，被告依查得營業收入淨額45,333,618元，按該
    業（行業標準代號：4599-99 ）同業利潤標準淨利率10﹪核
    算營業淨利4,533,362 元，加計非營業收入總額231 元，核
    定全年所得額4,533,593 元，此有94年度營利事業所得稅結
    算申報核定通知書可稽（參原處分卷第5 頁）。上開全年所
    得額4,533,593 元係根據原告自行申報的營業稅資料，其營
    業收入45,333,618元係原告自行申報，此為原告於本院審理
    時陳述明確，原告對於未依限辦理結算申報，亦不爭執（參
    本院準備程序筆錄）。則被告依查得營業收入淨額45,333,6
    18元，按該業（行業標準代號：4599-99 ）同業利潤標準淨
    利率10﹪核算營業淨利4,533,362 元，加計非營業收入總額
    231 元，核定全年所得額4,533,593 元，應補稅額1,123,38
    1 元，揆諸首揭規定，於法並無不合。
  (二)原告雖稱：原告將重新提示帳冊請求准予改為查帳核定云云
    。然查：
    1.財政部79年12月28日台財稅第790367340 號函，其意旨係
      指納稅義務人於行政救濟之復查及訴願階段得補提帳冊，
      非謂於復查及訴願階段經過後，在行政訴訟中仍得補提帳
      冊，此由該函明載「稽徵機關應予受理可稽」（參本院卷
      第49、50頁）。又行政訴訟之目的，在由法院審查原處分
      是否適法，在撤銷訴訟，原處分是否適法，其判斷時點應
      為原處分（含復查決定）作成之時。故茍原處分（含復查
      決定）作成前，被告機關業已給予原告充分之機會補提帳
      冊，而原告未為提示者，則被告僅得依法逕為核定其所得
      額及應納稅額，而作成處分。此際，若任令原告於原處分
      （含復查決定）作成後，仍得於行政訴訟階段再主張重新
      提示帳冊，請求准予改為查帳核定，不僅有違撤銷訴訟，
      判斷原處分是否適法應以原處分作成時為準之法理，且有
      變相鼓勵納稅義務人不遵守法律結算申報之嫌，自此觀點
      而論，更不宜准許納稅義務人於訴訟中始補提帳證，請求
      改為查帳核定，否則即與前開所得稅法第79條第1 項前段
      及第83條第1 項之規定相背。
    2.本件原告於申請復查時，經被告通知原告於96年8 月17日
      提示帳簿憑證及有關文據供核，嗣經核准延期至96年9 月
      16日，原告仍未提示；而於提起訴願後，經被告以97年5
      月5 日北區國稅法一字第0970007119號函請原告於文到5
      日內提示帳簿憑證供核，此有經原告簽收之臺灣郵政掛號
      郵件收件回執附被告卷可稽，嗣經核准延期至97年6 月5
      日，惟迄未提示，致無從審酌。足見被告於復查及訴願階
      段，業已通知原告補正，原告均未提示帳簿憑證及有關文
      據供核，其於行政訴訟中始主張補提帳證，請求改為查帳
      核定，要不足採。
    3.況依原告於本院言詞辯論時所提補充理由狀記載：「本公
      司營業收入共45,333,618元」等語，亦徵被告依營業收入
      淨額45,333,618元，核算其所得，並無不合。
四、是被告依查得營業收入淨額45,333,618元，按該業（行業標
    準代號：4599-99 ）同業利潤標準淨利率10﹪核算營業淨利
    4,533,362 元，加計非營業收入總額231 元，核定全年所得
    額4,533,593 元，應補稅額1,123,381 元，揆諸首揭規定，
    並無不法，訴願決定予以維持，亦無不合。原告徒執前詞，
    訴請撤銷，為無理由，應予駁回。
五、兩造其餘攻擊防禦方法均與本件判決結果不生影響，故不逐
    一論述，併此敘明。
據上論結，本件原告之訴為無理由，爰依行政訴訟法第98條第1
項前段，判決如主文。
中    華    民    國    98    年     2    月   4     日
                    臺北高等行政法院第二庭
                              審判長法  官  徐  瑞  晃
                                    法  官  蕭  惠  芳
                                    法  官  陳  金  圍
上為正本係照原本作成。
如不服本判決，應於送達後20日內，向本院提出上訴狀並表明上
訴理由，如於本判決宣示後送達前提起上訴者，應於判決送達後
20日內補提上訴理由書（須按他造人數附繕本）。
中    華    民    國    98    年    2     月    4    日
                                    書記官  陳  可  欣


司法院資訊處製作；財團法人民間司法改革基金會備份。
